【裁判字號】    99,交易,40
【裁判日期】    990507
【裁判案由】    過失傷害
【裁判全文】
臺灣臺中地方法院刑事判決              99年度交易字第40號
公  訴  人  臺灣臺中地方法院檢察署檢察官
被      告  戊○○
上列被告因過失傷害案件，經檢察官提起公訴（98年度偵字第22
246號），本院判決如下：
    主    文
戊○○因過失傷害人，處拘役肆拾日，如易科罰金，以新臺幣壹
仟元折算壹日。
    犯罪事實
一、戊○○於民國98年8月2日上午，騎乘車牌號碼012－BXE號機
    車，沿臺中縣太平市○○路由臺中縣太平市往南投縣國姓鄉
    方向行駛。嗣於同日上午5 時30分許，行駛至未劃設慢車道
    之太平市○○路○段23370號路燈前，本應注意汽車（含機車
    ）行駛時，應注意車前狀況，並隨時採取必要之安全措施。
    而依當時情形天候晴、日間自然光線、路面乾燥、無缺陷及
    障礙，視距良好，並無不能注意之情事，竟疏未注意及此，
    適有乙○○騎乘腳踏自行車，在同一車道行駛於戊○○之前
    方，乙○○亦疏未注意騎乘腳踏自行車在未劃設慢車道之道
    路，應靠右側路邊行駛，戊○○自後追撞乙○○騎乘之腳踏
    自行車，致乙○○人車倒地受有前胸壁、左肩、右膝、右肘
    疼痛、上下唇及下巴腫等傷害。戊○○於肇事後，在未經有
    偵查權之機關或公務員發覺為犯嫌前，向到場處理本件車禍
    之警員承認為肇事人，不逃避裁判而自首。
二、案經乙○○告訴臺灣臺中地方法院檢察署檢察官偵查起訴。
    理    由
壹、證據能力方面
一、卷附道路交通事故調查報告表（一）、（二），為臺中縣警
    察局太平分局員警所製作，屬公務員職務上所製作之紀錄文
    書，且被告於本院審理時亦未主張有如何之「顯有不可信之
    情況」，本院審酌該等書證係現場執行勤務之警員依法所製
    作，復查無其他顯不可信之情形存在，並與檢察官主張之事
    實亦具有關聯性，依刑事訴訟法第159條之4第1 款規定，該
    等書證自得採為證據。
二、至卷附之交通事故現場採證照片、車損照片及員警依據本院
    指示辦理之腳踏自行車、道路測繪照片等，係屬機械性紀錄
    特徵，也就是認識對象的是照相鏡頭，透過鏡頭形成的畫面
    映寫入膠卷，然後還原於照相紙上，故照相中不含有人的供
    述要素，在現實情形與作為傳達結果的照相，在內容上的一
    致性是透過機械的正確性來加以保障的，在照相中，並不存
    在人對現實情形的知覺、記憶，在表現時經常可能發生的錯
    誤（如知覺的不準確、記憶隨時間推移而發生的變化），故
    照相當然是非供述證據，並無傳聞法則之適用，惟卷附上開
    照片既係透過相機拍攝後經沖印所得，且與本案犯罪事實具
    有關聯性，且被告對於卷內所附之上揭照片亦未主張係執法
    人員違法取得，經查又無不得作為證據之事由，依法自得作
    為證據，而有證據能力。
三、按被告以外之人於審判外之言詞或書面陳述，除法律有規定
    者外，不得作為證據，刑事訴訟法第159條第1項固定有明文
    。惟被告以外之人於審判外之陳述，雖不符同法第159條之1
    至之4 規定，而經當事人於審判程序同意作為證據，法院審
    酌該言詞陳述或書面陳述作成時之情況，認為適當者，亦得
    為證據。又當事人、代理人或辯護人於法院調查證據時，知
    有第159條第1項不得為證據之情形，而未於言詞辯論終結前
    聲明異議者，視為有前項之同意，此據同法第159條之5規定
    甚明。經查，本件業經被告坦承發生車禍碰撞肇事在卷，是
    以本判決下列所引用之被告以外之人於審判外之陳述【含言
    詞陳述（如證人即告訴人乙○○於臺中縣警察局太平分局道
    路交通事故談話紀錄表之言詞陳述及於檢察事務官偵查中之
    言詞陳述等）及書面陳述（如道路交通事故現場圖、國軍臺
    中總醫院附設民眾診療服務處醫院診斷證明書、道路交通事
    故肇事人自首情形紀錄表、臺中縣警察局太平分局99年2月2
    日中縣太警偵字第0990002051號函附之測繪圖等）】，檢察
    官及被告於本院審判期日中均對此部分之證據表示同意作為
    證據（見本院卷第39頁），且迄至言詞辯論終結前亦未聲明
    異議，本院審酌上開證據資料製作時之情況，尚無違法不當
    及證明力明顯過低之瑕疵，亦認為以之作為證據應屬適當，
    揆諸前開規定，爰依刑事訴訟法第159條之5規定，認本院後
    述之前揭被告以外之人於審判外之陳述，均有證據能力。
貳、得心證之理由
一、上開犯罪事實，業據被告戊○○於警詢、本院審理時坦承不
    諱，核與告訴人乙○○於偵查及本院審理時證述情節大致相
    符，並有國軍臺中總醫院附設民眾診療服務處診斷證明書1
    份、道路交通事故現場圖1份、道路交通事故調查報告表（
    一）、（二）各1 份及現場與肇事機車、腳踏自行車相片共
    15張在卷可稽（見偵查卷第8 、13至14、16至17頁），足認
    被告之自白與事實相符，應堪採信。又慢車在未劃設慢車道
    之道路，應靠右側路邊行駛，道路交通安全規則第124條第2
    項訂有明文。查告訴人乙○○於本院審理時雖證稱：伊當時
    是沿著白色邊線內側約20公分的位置騎乘腳踏車，並沒有行
    駛在路中間或道路到3分之1的位置，伊被撞之後，就直接往
    右方白色邊線方向傾倒，腳踏車並沒有滑行，就直接倒下了
    ，腳踏車倒地的位置是不是在道路交通事故現場圖的位置云
    云（見本院卷第4頁背面至第5頁）。惟腳踏自行車倒地位置
    ，即如道路交通事故現場圖所繪位置，未遭人移動一情，業
    據被告供述在卷（見本院卷第23頁背面），並經證人即首先
    到場之員警丙○○證稱：「（提示偵卷第16、17頁現場照片
    ，當時車輛位置是否如現場照片所示？）我到達現場時，車
    輛位置就是如現場照片所示，但是根據我的判斷，機車應該
    是倒在地下，不知是何人將機車扶起來停放的。腳踏車我沒
    有移動過，但是後來量完現場後，有將腳踏車扶起來移置在
    路旁。」、「（你到達現場時，腳踏車倒放位置是否如偵卷
    第16 頁編號9照片所示？）是。」等語；亦經證人即本件承
    辦員警丁○○證稱：「（腳踏車部分是否有人移動？）腳踏
    車在地上有一道刮地痕，在腳踏車倒下的地方，就是刮痕終
    止的地方，所以腳踏車是沒有人移動過，根據這樣的判斷，
    可以認定腳踏車是沒有移動過的。」等語（見本院卷第23頁
    ），互核證述一致，被告此部分之供述與證人丙○○、丁○○之證述，即堪採信。故被告原辯稱：現場圖畫錯，腳踏自
    行車是倒在白色邊線左側的3分之1位置云云（見本院卷第4
    頁），證人乙○○證述腳踏自行車位置圖不對云云，均與事
    實不符，不足採信。再肇事路段單向道路輻寬約3.3 公尺、
    白色邊線寬約15公分、邊線左緣至護欄寬約88公分、腳踏自
    行車至座墊高度約91公分等情，有臺中縣警察局太平分局99
    年2月2日中縣太警偵字第0990002051號函附之測繪圖1 份及
    照片5張附卷可稽（見本院卷第9至13頁）。而徵之卷附道路
    交通事故現場圖及現場照片，該腳踏自行車手把及座墊倒在
    白色邊線左側旁，足認告訴人騎乘腳踏自行車遭被告騎乘之
    機車從後追撞至倒地停止滑行前，距離分向線最少約2.4 公
    尺（單向道路輻寬約3.3公尺－該腳踏自行車座墊高度約0.9
    公尺＝2.4 公尺），再加上該腳踏自行車係遭追撞後，向右
    傾倒滑行之動態觀之，顯見告訴人騎乘該腳踏自行車之位置
    係在距離白色邊線左側0.9 公尺以上，故告訴人騎乘腳踏自
    行車（慢車）在未劃設慢車道之道路，未靠右側路邊行駛之
    事實，即堪認定，故足認告訴人亦有過失。惟此僅告訴人主
    張民事上侵權行為損害賠償時，被告主張過失相抵之抗辯，
    及本院量刑之參考，尚無法因此減免被告之罪責，附此敘明
    。末按汽車（含機車）行駛時，駕駛人應注意車前狀況，隨
    時採取必要之安全措施，道路交通安全規則第94條第3 項訂
    有明文。被告騎乘機車自應盡上開注意義務，依附卷之交通
    事故調查報告（一）、（二）所載所示，當時天候晴、日間
    自然光、路面乾燥、無缺陷及障礙物、視距良好，又無其他
    不能注意之情形，竟疏於注意及此，貿然直行，以致肇事，
    其應負過失罪責甚明，且被告之過失犯行與告訴人之傷害間
    顯有相當因果關係。從而，本件事證明確，被告過失犯行堪
    以認定，應依法論科。
二、核被告戊○○所為，係犯刑法第284條第1項前段之過失傷害
    罪。又被告於肇事後，在未經有偵查權之機關或公務員發覺
    為犯嫌前，向到場處理本件車禍之警員承認為肇事人，有臺
    中縣警察局道路交通事故肇事人自首情形紀錄表附卷可稽（
    見偵查卷第15頁背面），並經證人即員警丙○○於本院審理
    時證述甚詳（見本院卷第38頁），堪認被告係對於未發覺之
    罪自首而受裁判，應依刑法第62條前段規定減輕其刑，並依
    法先加後減。爰審酌被告就本件車禍過失程度之輕重、告訴
    人所受傷勢情形、被告肇事後坦承犯行之態度、迄未與告訴
    人達成和解，取得告訴人諒解等一切情狀，量刑如主文所示
    之刑，並諭知易科罰金之折算標準。
據上論結，應依刑事訴訟法第299第1項前段，刑法第284條第1項
前段、第62條前段、第41條第1項前段，刑法施行法第1條之1，
判決如主文。
本案經檢察官甲○○到庭執行職務。
中    華    民    國    99    年     5     月    7    日
                      交通法庭  法  官  楊文廣
以上正本證明與原本無異。
如不服本判決應於收受判決後10日內向本院提出上訴書狀，並應
敘述具體理由；其未敘述上訴理由者，應於上訴期間屆滿後20日
內向本院補提理由書（均須按他造當事人之人數附繕本）「切勿
逕送上級法院」。
                                書記官  陳靖騰
中    華    民    國    99    年     5     月    7    日
附錄論罪科刑法條
刑法第284條第1項
因過失傷害人者，處6月以下有期徒刑、拘役或5百元以下罰金，
致重傷者，處1年以下有期徒刑、拘役或5百元以下罰金。

司法院資訊處製作；財團法人民間司法改革基金會備份。
